【裁判字號】    98,訴,3723
【裁判日期】    981224
【裁判案由】    偽造文書
【裁判全文】
臺灣板橋地方法院刑事判決              98年度訴字第3723號
公  訴  人  臺灣板橋地方法院檢察署檢察官
被      告  甲○○○○○ ○○.
                    (現於內政部入出國及移民署臺北收容所)
上列被告因偽造文書案件，經檢察官提起公訴（98年度偵字第48
15號），因被告於本院準備程序中就被訴事實為有罪之陳述，經
合議庭評議後，裁定由受命法官獨任進行簡式審判程式，判決如
下：
    主  文
甲○○○○○ ○○○○○（杜良永）共同行使變造公文書，足以生損害於他
人，處有期徒刑壹年貳月，減為有期徒刑柒月。又共同行使變造
公文書，足以生損害於他人，處有期徒刑壹年貳月。應執行有期
徒刑壹年陸月。緩刑貳年，緩刑期內付保護管束。
    事  實
一、甲○○○○○ ○○○○○（杜良永）為泰國籍人士，其於民國91年3 月
    28日，在泰國暖武里府巴卡瑞縣，與具有我國籍之藩文娜結
    婚，並於91年4 月30日在泰國辦理結婚之登記，而潘文娜於
    91年6 月5 日在雲林縣麥寮鄉戶政事務所辦理結婚登記。杜
    良永經申請來台後，2 人同住於雲林縣麥寮鄉海豐村忠和93
    號並一同經營小吃店生意，因雙方常發生口角，杜良永負氣
    離家出走，藩文娜遂向臺灣雲林地方法院訴請裁判離婚，經
    臺灣雲林地方法院於93年7 月28日以93年度婚字第44號判決
    2 人離婚確定，藩文娜並於93年10月14日前往戶政機關辦理
    離婚之登記。詎杜良永為期能繼續在臺灣工作，竟分別為下
    列犯行:
  (一)於94年5 月間，其與真實姓名年籍不詳之成年女子，共同基
    於變造公文書、行使變造公文書及使公務員登載不實之犯意
    聯絡，由其交付新臺幣（下同）25,000元之代價、護照、舊
    的居留證及戶籍謄本影本予該成年女子，該成年女子於不詳
    時間及地點變造上揭戶籍謄本之申請日期，且於外僑居留停
    留申請表上填載「依親對象：妻—潘文娜」等不實事項，進
    而持上開外僑居留停留申請表並檢附變造申請日期之戶籍謄
    本等資料，至臺北縣政府警察局外事課申請延期居留，而使
    該管公務員周佐隆、李宗洮（經板橋地方法院檢察署檢察官
    另行簽分偵辦）在其職掌之外僑居留資料上記載「居留事由
    ：依親」，而發給外僑延長居留證，足以生損害於潘文娜、
    戶政機關及主管機關對外僑居留管理之正確性。
  (二)於97年5 月間，其與真實姓名年籍不詳綽號「阿金」之成年
    女子，共同基於變造公文書、行使變造公文書及使公務員登
    載不實之犯意聯絡，由其交付25,000元之代價、護照、舊的
    居留證及戶籍謄本影本予該成年女子，該成年女子於不詳時
    間及地點變造上揭戶籍謄本之申請日期及背面加蓋流水號，
    且於外僑居留停留申請表上填載「申請事由：依親」、「依
    親對象：依妻—潘文娜」等不實事項，進而持上開外僑居（
    停）留申請表並檢附變造申請日期之戶籍謄本、房屋租賃契
    約、說明書及居住證明書等不實資料，至內政部入出國及移
    民署臺北縣服務站申請延期居留，而使該管公務員曾國政、
    方建文（經板橋地方法院檢察署檢察官另行簽分偵辦）在其
    職掌之外僑居留資料上記載「居留事由：依親」，而發給外
    僑延長居留證，足以生損害於潘文娜、戶政機關及主管機關
    對外僑居留管理之正確性。嗣因杜良永於97年7 月24日，前
    往內政部入出國及移民署臺北縣服務站辦理重入國許可時，
    經承辦人員發覺杜良永係已離婚而為非法延期居留，始悉上
    情。
二、案經臺北縣政府警察局新莊分局報請臺灣板橋地方法院檢察
    署檢察官偵查起訴。
    理  由
一、按除被告所犯為死刑、無期徒刑、最輕本刑為三年以上有期
    徒刑之罪或高等法院管轄第一審案件者外，於第一次審判期
    日前之準備程序進行中，被告先就被訴事實為有罪之陳述時
    ，審判長得告知被告簡式審判程序之旨，並聽取當事人、代
    理人、辯護人及輔佐人之意見後，裁定進行簡式審判程序，
    刑事訴訟法第273 條之1 第1 項定有明文。經核本件被告甲○
    ○○○○ ○○○○○（杜良永）所犯係死刑、無期徒刑、最輕本刑為
    三年以上有期徒刑以外之罪，其於準備程序中就被訴及併案
    之事實為有罪陳述，經法官告知簡式審判程序之旨，並聽取
    公訴人、被告之意見後，本院爰依首揭規定，合議裁定由受
    命法官獨任進行簡式審判程序，合先敘明。
二、上開犯罪事實，業據被告甲○○○○○ ○○○○○（杜良永）於警詢、
    偵查、本院準備程序及審理中均坦承不諱，並有證人莊斐棨
    及曾國政於偵查中證述明確，復有被告甲○○○○○ ○○○○○（杜良
    永）與藩文娜之結婚登記申請書、結婚登記書（含譯文）、
    結婚證書（含譯文）、外僑居留資料查詢明細內容顯示畫面
    、外僑居留資料查詢畫面歷史資料、內政部警政署外僑入出
    境資料處理系統、護照影本、戶籍謄本影本、房屋租賃契約
    書、說明書、居住證明書、電話帳單及臺灣雲林地方法院93
    年度婚字第44號判決影本各1 件及外國人居留停留案件申請
    書共2 紙在卷可稽，足認被告自白與事實相符，本件事證明
    確，犯行洵堪認定。
三、按被告甲○○○○○ ○○○○○（杜良永）於犯罪事實一(一)之行為後，
    刑法及刑法施行法部分條文業經修正公布，並均於95年7 月
    1 日施行。修正後刑法第2 條第1 項之規定，係規範行為後
    法律變更所生新舊法律比較適用之準據法，於修正後刑法施
    行後，應適用修正後刑法第2 條第1 項規定之從舊從輕之原
    則為比較；修正後刑法第2 條第2 項，則為同條第1 項之特
    別規定，於修正後刑法施行後，關於非拘束人身自由之保安
    處分，應依修正後刑法第2 條第2 項之規定，適用裁判時之
    法律。又修正後刑法第35條，乃刑之重輕之法定次序與標準
    ，應適用裁判時之修正後刑法第35條之規定。修正後刑法第
    2 條第1 項係採從舊從輕原則，適用最有利於行為人之法律
    。既曰法律，自較刑之範圍為廣；除法律有特別規定者（如
    修正後刑法第2 條第2 項非拘束人身自由之保安處分適用裁
    判時法，又如修正後刑法施行法第3 條之1 第3 項、第6 條
    之1 、第9 條之3 規定之情形），應依其規定；或事關執行
    之緩刑之宣告，或犯罪在刑法修正施行前，自首在刑法施行
    後之自首部分，或程序之規定（程序從新，如刑法第40條沒
    收宣告之程序規定），應適用裁判時之修正後刑法之規定外
    ；依修正後刑法第2 條第1 項比較時，應就罪刑有關之共犯
    、未遂犯、連續犯、牽連犯、結合犯，以及累犯加重，自首
    減輕暨其他法定加減原因（如身分加減）與加減例等一切情
    形，綜其全部之結果而為比較後，整個之適用，不能割裂而
    分別適用有利益之條文。關於易科罰金之折算標準、易服勞
    役之折算標準及期限、罰金與死刑是否併予執行、多數有期
    徒刑定應執行之刑時之最高刑期之限制等之修正，事涉行為
    人易刑折算標準金額之多寡與期限之長短及定執行刑時能否
    就罰金刑併予執行或有期徒刑定應執行之刑時最高度之限制
    ，亦均屬修正後刑法第2 條第1 項所應比較適用之法律之範
    圍。拘束人身自由之保安處分，並非屬修正後刑法第2 條第
    2 項規定應適用裁判時法之範圍，除有特別規定者外，亦屬
    應依修正後刑法第2 條第1 項比較適用之法律；從刑附屬於
    主刑，除法律有特別規定者外，依主刑所適用之法律（以上
    參考最高法院95年5 月23日刑事庭第8 次會議決議及最高法
    院24年上字第4634號、24年上字第5292號、27年上字第2615
    號判例）。茲首就與本案有關且於為刑之宣告前須先行及連
    帶確定應如何適用之法律修正情形列述如下：
  (一)刑法第28條共犯之規定，於修正前規定為：「二人以上共同
    實施犯罪之行為者，皆為正犯」，修正後則規定為：「二人
    以上共同實行犯罪之行為者，皆為正犯」，本條之修正理由
    係為排除陰謀共同正犯、預備共同正犯於本條所規定之正犯
    之外，已限縮原刑法共同正犯之範圍，屬法律有變更，自應
    比較新舊法。但因本件適用之結果，無論依修正前、後刑法
    第28條規定，均成立共同正犯，是修正後之新法並無較有利
    於被告。
  (二)修正前刑法第33條第5 款規定「罰金：（銀元）一元以上。
    」，復依罰金罰鍰提高標準條例第1 條前段規定提高為10倍
    ，折算新臺幣為30元；修正後刑法第33條第5 款規定「罰金
    ：新臺幣一千元以上，以百元計算之。」；次查，刑法分則
    各條文所定之罰金刑，其幣別原為「銀元」，又倘非屬72年
    6 月26日至94年1 月7 日間新增或修正之條文，所定罰金數
    額並依罰金罰鍰提高標準條例第1 條前段規定提高為10倍，
    惟依95年6 月14日修正公布、同年7 月1 日施行之中華民國
    刑法施行法第1 條之1 ：「中華民國九十四年一月七日刑法
    修正施行後，刑法分則編所定罰金之貨幣單位為新臺幣。九
    十四年一月七日刑法修正時，刑法分則編未修正之條文定有
    罰金者，自九十四年一月七日刑法修正施行後，就其所定數
    額提高為三十倍。但七十二年六月二十六日至九十四年一月
    七日新增或修正之條文，就其所定數額提高為三倍。」，現
    行刑法中，有關於罰金刑之計算單位及其最低度刑之規定已
    有修正，經比較新舊法結果，以被告行為時之舊法較為有利
    於被告。
  (三)修正前刑法第51條規定數罪併罰，宣告多數有期徒刑者，於
    各刑中之最長期以上，各刑合併之刑期以下，定其刑期。但
    不得逾20年。修正後則為：宣告多數有期徒刑者，於各刑中
    之最長期以上，各刑合併之刑期以下，定其刑期。但不得逾
    30 年 。比較新舊法結果，修正後刑法並非較有利於行為人
    。
  (四)綜上所述，經綜合比較新、舊法之結果，應以被告行為時之
    舊法較有利於被告，應依刑法第2 條第1 項前段規定，本案
    就犯罪事實一(一)行為部分，自應適用被告行為時之法律即修
    正前之刑法相關規定。
四、核被告甲○○○○○ ○○○○○（杜良永）犯罪事實一(一)、(二)所為，均
    係犯刑法第216 條、第211 條之變造公文書、行使變造公文
    書罪及同法第214 條之使公務員登載不實罪，公訴意旨認應
    依刑法第216 條、第210 條之行使偽造私文書罪，尚有未洽
    ，惟起訴事實相同，爰依法變更起訴法條，併予序明。其偽
    造公文書後進而行使，偽造之低度行為應為行使之高度行為
    所吸收，不另論罪。就犯罪事實一(一)部分，其與真實姓名年
    籍不詳之成年女子具有犯意聯絡及行為分擔；就犯罪事實一
    (二)，其與與真實姓名年籍不詳綽號「阿金」之成年女子，具
    犯意聯絡及行為分擔，皆為共同正犯。被告以一行為觸犯行
    使變造公文書及使公務員登載不實罪名，為想像競合犯，應
    依法從一重論處行使變造公文書罪。又被告所犯上開2 罪間
    ，犯意各別，行為互殊，應予分論併罰。爰審酌被告係因經
    濟誘因，一時誤蹈法網，犯罪手段尚屬平和，然其為非法延
    期居留之外籍人士，已影響本國之社會治安，惟念及被告犯
    後坦承全部犯行，及其智識程度、品行、犯罪手段、動機及
    目的等一切情狀，分別量處如主文所示之宣告刑。末查被告
    就犯罪事實一(一)所載之犯行，係在中華民國96年4 月24日以
    前，是其所犯符合中華民國九十六年罪犯減刑條例第7 條及
    第9 條規定所定之減刑條件，爰依該減刑條例第2 條第1 項
    第3 款之規定減其宣告刑二分之一，且依修正前刑法第51條
    第5 款之規定定其應執行之刑。又被告前未曾受有期徒刑以
    上刑之宣告，有臺灣高等法院被告前案紀錄表在卷足參，信
    其經此追訴審判，當知警惕而無再犯之虞，爰依刑法第74條
    第1 項第1 款規定宣告緩刑2 年，以啟自新。另被告係泰國
    籍人士，有卷附外僑居留資料查詢明細表1 紙在卷可參，其
    經本院宣告緩刑期內付保護管束之保安處分後，如執行檢察
    官認為適當，即得依保安處分執行法第74條之1 第1 項之規
    定，以驅逐出境代之，附此敘明。
四、至被告變造之戶籍謄本，於申請延長居留時分別交給臺北縣
    政府警察局外事課及內政部入出國及移民署臺北縣服務站申
    請延期居留，而被告所提供之房屋租賃契約、說明書及居住
    證明書等不實資料，亦交付給內政部入出國及移民署臺北縣
    服務站申請延長居留，均已非屬被告所有，爰不予宣告沒收
    ，併予敘明。
據上論斷，應依刑事訴訟法第273 條之1 第1 項、第299 條第1
項前段，刑法第2 條第1 項前段、刑法第28條、第216 條、第21
4 條、第211 條、第55條、第74條第1 款、第93條第1 項、修正
前刑法第28條、第55條、第51條第5 款，中華民國九十六年罪犯
減刑條例第2 條第1 項第3 款、第7 條、第9 條，罰金罰鍰提高
標準條例第1 條前段、刑法施行法第1 條之1 第1 項、第2 項前
段，判決如主文。
本案經檢察官簡志祥到庭執行職務。
中    華    民    國    98    年    12    月    24    日
                  刑事第一庭    法  官  連雅婷
以上正本證明與原本無異
如不服本判決應於送達後10日內向本院提出上訴狀
                                書記官  郭晉良
中    華    民    國    98    年    12    月    24    日
引用論罪科刑法條：
中華民國刑法第211條
（偽造變造公文書罪）
偽造、變造公文書，足以生損害於公眾或他人者，處 1 年以上
7 年以下有期徒刑。
中華民國刑法第214條
（使公務員登載不實罪）
明知為不實之事項，而使公務員登載於職務上所掌之公文書，足
以生損害於公眾或他人者，處 3 年以下有期徒刑、拘役或 5 百
元以下罰金。
中華民國刑法第216條
（行使偽造變造或登載不實之文書罪）
行使第 210 條至第 215 條之文書者，依偽造、變造文書或登載
不實事項或使登載不實事項之規定處斷。


司法院資訊處製作；財團法人民間司法改革基金會備份。
